【裁判字號】    98,交聲,451
【裁判日期】    980331
【裁判案由】    交管條例聲異
【裁判全文】
臺灣板橋地方法院交通事件裁定        98年度交聲字第451 號
原處分機關  交通部公路總局臺北區監理所板橋監理站
異  議  人
即受處分人  甲○○
上列受處分人因違反道路交通管理處罰條例案件，對於交通部公
路總局臺北區監理所板橋監理站於民國98年2 月25日以板監裁字
裁41-AEX605649號所為之處分（原與發案號：臺北市政府警察局
98年1 月21日北市警交字第AEX605649 號），聲明異議，本院裁
定如下：
    主  文
異議駁回。
    理  由
一、原處分意旨略以：本件異議人即受處分人甲○○駕駛所有之
    車牌號碼HJU-060 號普通重型機車，於民國（下同）98年1
    月21日9 時40分許，行經臺北市○○路與成都路口時，因「
    不依標誌、標線號誌指示」之違規事實，經臺北市政府警察
    局中正第一分局執勤員警當場攔停，依違反道路交通管理處
    罰條例第48條第1 項2 款之規定，以北市警交字第AEX60564
    9 號舉發違反道路交通管理事件通知單（下稱舉發通知單）
    當場舉發，惟異議人不服曾於98年2 月3 日向原舉發機關提
    出陳述，並經原舉發機關查處無誤後，函覆異議人後，並由
    原處分機關依道路交通管理處罰條例第48條第1 項第2 款之
    規定，以板監裁字裁41-AEX605649號違反道路交通管理事件
    裁決書（下稱裁決書），裁處罰鍰新臺幣（下同）600 元，
    並依同條例第63條第1 項第1 款（裁決書漏引第1 項第1 款
    ）規定，記違規點數1 點。
二、聲明異議意旨略以：伊不是從待轉區等待綠燈，是在中華路
    口迴轉至對向中華路，如有法令規定，請告訴違反之明確法
    條，因道路交通管理處罰條例第48條第1 項第2 款之規定，
    其文字內容太廣泛，異議人不服，爰為此聲明異議，請求撤
    銷原處分云云。
三、按汽車駕駛人轉彎時，不依標誌、標線、號誌指示者，處60
    0 元以上1800元以下罰鍰，並記違規點數1 點，道路交通管
    理處罰條例第48條第1 項第2 款、第63條第1 項第1 款分別
    定有明定。次按機器腳踏車行駛至交岔路口，其轉彎，應依
    標誌或標線之規定行駛；無標誌或標線者，應依第102 條及
    下列規定行駛：一、內側車道設有禁行機車標誌或標線者，
    應依兩段方式進行左轉，不得由內側或其他車道左轉。二、
    在三快車道以上單行道道路，行駛於右側車道或慢車道者，
    應以兩段方式進行左轉彎，道路交通安全規則第99條第2項
    第1 、2 款亦規定甚明。
四、經查：
（一）本件原處分機關係以受處分人即異議人甲○○駕駛所有之
      車牌號碼HJU-060 號普通重型機車，於98年1 月21日9 時
      40分許，行經臺北市○○路與成都路口時，因「不依標誌
      、標線號誌指示」之違規事實，經臺北市政府警察局中正
      第一分局執勤員警當場攔停，依違反道路交通管理處罰條
      例第48條第1 項2 款之規定，以北市警交字第AEX605649
      號舉發通知單當場舉發，惟異議人不服曾於98年2 月3 日
      向原舉發機關提出陳述，並經原舉發機關查處無誤後，函
      覆異議人後，並由原處分機關依道路交通管理處罰條例第
      48條第1 項第2 款之規定，以板監裁字裁41-AEX605649號
      裁決書，裁處罰鍰600 元，並依同條例第63條第1 項第1
      款（裁決書漏引第1 項第1 款）規定，記違規點數1 點等
      情，此有舉發通知單、陳述書、裁決書、臺北市政府警察
      局中正第一分局98年2 月13日北市警中正一分交字第0983
      0333000 號函各1 紙附卷可按。
（二）異議人雖以：伊要迴轉到對向的中華路，不適用兩段式的
      左轉，那裡雖然有劃待轉區的標誌，但伊是直行，並沒有
      違反其他法規，伊當時已經是在中華路上，停在該處路口
      等紅綠燈，是要到對向的中華路等語置辯。惟查，異議人
      確於前開時、地有前揭之違規事實，業據證人即本件執勤
      舉發之員警陳國強於本院訊問時具結證述屬實，其證稱：
      「（問：本件是否你舉發？舉發當時情形為何？）是我舉
      發。同異議人上述情形，（庭提當時情形之照片2 紙）我
      當時車子停在異議人的對面，就是在成都路跟中華路的對
      面，就是中華衡陽路口，我當時也在等紅綠燈，我當時是
      衡陽路要左轉中華路，我當時看到異議人停在成都路，從
      中華路迴轉中華路。該路口是四面都要兩段式左轉。（當
      庭繪製異議人行進方向之草圖，藍筆的部分是異議人行進
      的方向，黑筆的部分是正常應該行進的方向）異議人當時
      是停在中華路上，右轉到成都路打叉叉的位置，再直接左
      轉。異議人在中華路上正常應該要先到中華路跟成都路的
      待轉區○○○○○路的待轉區，再迴轉回到中華路，不能
      直接迴轉。」等語明確（見本院98年3 月25日訊問筆錄第
      2 頁），並當庭庭呈現場相關位置圖照片4 幀及當庭繪製
      現場草圖1 紙附卷可稽。徵諸異議人之供述，異議人亦自
      承該處確實設置有兩段式左轉之待轉區，另本院參酌上述
      法律規定及證人當庭所庭呈之相關照片4 幀，該路口屬於
      雙向各3 車道之大型路口，僅由證人所庭呈之相關照片，
      雖無法立即判斷該車道上是否劃設有禁行機車標誌或標線
      者，惟異議人欲迴轉至對向之中華路，仍應依道路交通安
      全規則第99條第2 項第2 款之規定，應依兩段方式左轉彎
      方屬合法。
（三）再者，異議人之違規路段本即劃設有兩處之兩段式左轉之
      待轉區，異議人即應遵循該相關之交通標誌、標線。查交
      通標誌、標線、號誌之指示、警告、標制等設置，具有公
      示、公信之效果，異議人為合法領有駕駛執照之人，其駕
      駛機車自應隨時注意各路段所設置之標誌、標線及號誌並
      應遵行之，異議人不得以主觀上之認知，即得恣意違反交
      通相關規定。是以，異議人上開所辯，顯屬無據。
五、綜上所述，異議人所有之車輛確有在前揭時、地，有不依標
    誌、標線號誌指示之違規行為甚明。原處分機關據以援引道
    路交通管理處罰條例第48條第1 項2 款及違反道路交通管理
    事件統一裁罰基準表之規定，裁處罰鍰新臺幣600 元，並依
    同條例第63條第1 項第1 款規定記違規點數1 點，於法並無
    不當，本件異議為無理由，應予駁回。
據上論斷，應依道路交通案件處理辦法第19條，裁定如主文。
中    華    民    國    98    年    3     月    31    日
                  交通法庭      法  官  吳幸娥
以上正本證明與原本無異
如不服本裁定應於送達後5日內向本院提出抗告狀
                                書記官  朱烈稽
中    華    民    國    98    年    3    月    31    日


司法院資訊處製作；財團法人民間司法改革基金會備份。
